【裁判字號】    92,訴,126
【裁判日期】    920707
【裁判案由】    債務人異議之訴
【裁判全文】
臺灣花蓮地方法院民事裁定  九十二年度訴字第一二六號
    聲  請  人  丙○○
                壬○○
                癸○○
                己○○
                戊○○
                丁○○
                辛○○○
                子○○
                乙○○
                庚○○
    共      同
    訴訟代理人  黃昆彬律師
右聲請人與被告甲○○間債務人異議之訴事件，本院裁定如左：
    主      文
停止訴訟程序之聲請駁回。
    理      由
一、按「訴訟全部或一部之裁判，以他訴訟之法律關係是否成立為據者，法院得在他
    訴訟終結前，以裁定停止訴訟程序。」「前項規定，於法律關係應由法院以外之
    機關，確定其是否成立者準用之。」，現行民事訴訟法第一百八十二條定有明文
    。惟法律關係之確定，僅得由負責審判之法院始得為之，其他機關尚無確定法律
    關係之權力，故就前開第二項關於「法院以外之機關」之解釋，即應解為普通法
    院以外之行政法院，此由該法於民國（下同）二十四年二月一日就該法條所揭示
    之立法理由「應歸行政審判衙門確定之法律關係，以關於行政審判之法令所定者
    為據，而當為訴訟全部或一部之審判時，應先決之問題。如係應歸行政審判衙門
    確定之法律關係，則恐其與行政審判衙門之審判相牴觸，故應中止訴訟程序」可
    知。該法條為求明確，乃於九十二年二月七日修訂時將第二項修正為「前項規定
    ，於應依行政爭訟程序確定法律關係是否成立者準用之。但法律別有規定者，依
    其規定。」（現尚未生效），此由其立法理由載為：「訴訟全部或一部之裁判，
    以應依行政爭訟程序確定之法律關係是否成立為據者，為避免相互歧異，法院亦
    得於行政爭訟程序開始後終結前以裁定停止訴訟程序。原條文第二項規定「應由
    法院以外之機關」，是否包括行政法院，不無爭議，且易被誤會為包括司法院大
    法官之解釋，爰予修正，俾資明確。又其他法律如就裁定停止訴訟程序有特別規
    定者，例如商標法第六十條、專利法第九十四條，自應從其規定，爰增設但書規
    定，以利適用」可知。
二、經查，聲請人就本件訴訟所請求之債務人異議之訴，固係以地上權是否存在為其
    前提事實，惟地上權是否存在，仍需由法院經過審判程序始得確定，並無由主管
    土地登記之行政機關確定之餘地，此由土地法第五十九條：「土地權利關係人，
    在前條公告期間內，如有異議，得向該管直轄巿或縣 (巿)地政機關以書面提出
    ，並應附具證明文件。」「因前項異議而生土地權利爭執時，應由該管直轄巿或
    縣 (巿)地政機關予以調處，不服調處者，應於接到調處通知後十五日內，向司
    法機關訴請處理，逾期不起訴者，依原調處結果辦理之。」，及土地登記規則第
    一百十八條：「土地總登記後，因主張時效完成申請地上權登記時，應提出占有
    土地四鄰證明或其他足資證明開始占有至申請登記時繼續占有事實之文件。」「
    前項登記之申請，經登記機關審查證明無誤應即公告。」「公告期間為三十日，
    並同時通知土地所有權人。」「土地所有權人在前項公告期間內，如有異議，依
    土地法第五十九條第二項規定處理。」之規定，以及土地法並無如同商標法第六
    十條、專利法第九十四條之類似規定可知。從而，本件聲請人以其已向地政機關
    申聲為設定地上權之登記中，尚待該機關確定該地上權關係是否成立為由，而依
    民事訴訟法第一百八十二條之規定，請求停止本件訴訟，即難認與法相符。故本
    件聲請，應予駁回。
三、依民事訴訟法第二百二十條規定，裁定如主文。
中      華      民      國    九十二    年      七      月      七      日
                                    臺灣花蓮地方法院民事庭
~B法      官  郝燮戈
右正本証明與原本無異。
如對本裁定不服，應於送達後十日內，向本院提出抗告狀（應抄附繕本）。
~B法院書記官  高明正
中      華      民      國    九十二    年      七      月      七      日


司法院資訊處製作；財團法人民間司法改革基金會備份。
